【裁判字號】    99,上訴,269
【裁判日期】    990511
【裁判案由】    公共危險等
【裁判全文】
臺灣高等法院高雄分院刑事判決         99年度上訴字第269號
上  訴  人  臺灣高雄地方法院檢察署檢察官
被      告  丙○○
指定辯護人  本院公設辯護人  于欣潔
上列上訴人因被告公共危險等案件，不服臺灣高雄地方法院中華
民國99年1 月7 日第一審判決（起訴案號：臺灣高雄地方法院檢
察署98年度偵字第11716 號），提起上訴，本院判決如下：
    主  文
原判決關於放火燒燬現供人使用住宅罪無罪部分撤銷。
丙○○放火燒燬他人所有廚房木隔間、菜渣桶、開關箱、茶几等
物品，致生公共危險，處有期徒刑壹年肆月，扣案打火機壹個沒
收。
其他上訴駁回。
上開撤銷改判部分所處有期徒刑壹年肆月；與駁回上訴之恐嚇危
害安全罪部分所處有期徒刑肆月；應執行有期徒刑壹年陸月，扣
案打火機壹個沒收。
    事  實
一、丙○○因懷疑友人甲○○常常在背後向人投訴其患有精神疾
    病一事，因而心生不滿，竟基於恐嚇危害安全之犯意，於民
    國98年4 月13日凌晨2 時許，駕駛車牌號碼ZU-1027 號自小
    客車攜帶內裝汽油之20公升汽油桶，前往甲○○位在高雄縣
    大寮鄉○○路○段631 巷68號住處，將汽油潑灑於甲○○所
    有停放於該住處外騎樓之車牌號碼ZYA-792 號機車，適為甲○○鄰居乙○○發現，高聲制止，丙○○以：「沒你的事」
    回應後，迅即駕車離去，甲○○因聽聞聲響出外察看獲悉上
    情而心生畏懼，足生危害於安全，並即於同日凌晨2 時15分
    許前往高雄縣政府警察林園分局昭明派出所報警。惟丙○○
    自上址離開後，仍有未甘，另基於放火燒燬現他人所有之物
    之犯意，因汽油業已潑盡，再於同日凌晨2 時21分許，駕駛
    上開自用小客車攜帶上開汽油桶，前往附近之高雄縣林園鄉
    ○○路○段650 號之「台亞林園加油站」購買新臺幣（下同
    ）200 元之汽油後，於同日凌晨2 時50分前之某時，至高雄
    縣大寮鄉○○○路436 之15號旁甲○○承租之鐵皮屋遮雨棚
    內，將汽油朝廚房隔間外西北側塑膠菜渣桶附近潑灑，並以
    其所有之打火機點火引燃，因此燒燬甲○○所有上開廚房木
    隔間、菜渣桶、開關箱、茶几等物品，致生公共危險，即離
    去現場，嗣為警於98年4 月13日上午2 時50分許，在高雄縣
    大寮鄉○○○路289 號前發現丙○○正駕車返家，乃前往盤
    查，並扣得其所有供放火犯罪所用之打火機1 個而查獲上情
    。而上開火勢，則於同日凌晨2 時58分許由消防隊據報後，
    於同日凌晨3 時15分許前往撲滅。
二、案經高雄縣政府警察局林園分局報告臺灣高雄地方法院檢察
    署檢察官偵查起訴。
    理  由
壹、證據能力部分：
一、按鑑定人由審判長、受命法官或檢察官就下列之人選任1 人
    或數人充之：1.就鑑定事項有特別知識經驗者。2.經政府機
    關委任有鑑定職務者；鑑定之經過及其結果，應命鑑定人以
    言詞或書面報告；法院或檢察官得囑託醫院、學校或其他相
    當之機關、團體為鑑定，或審查他人之鑑定，並準用第203
    條至第206 條之1 規定，刑事訴訟法第198 條、第206 條第
    1 項、第208 條第1 項分別定有明文。卷附高雄市立凱旋醫
    院（下稱凱旋醫院）精神鑑定書，係原審審理時囑託凱旋醫
    院為鑑定，依據上開規定，為刑事訴訟法第159 條第1 項規
    定之例外情形，有證據能力。
二、次按被告以外之人於偵查中向檢察官所為陳述，除顯有不可
    信之情況者外，得為證據，而證人、鑑定人依法應具結而未
    具結者，其證言或鑑定意見，不得作為證據，刑事訴訟法第
    159 條之1 第2 項、第158 條之3 定有明文。本件證人乙○○、蔡明宏於檢察官偵查中具結後所為之證述，並無何顯不
    可信之情況，依上說明，其於偵查中之證言自均具有證據能
    力。惟告訴人甲○○偵查中之陳述，因未具結，尚無證據能
    力。
三、卷內扣押筆錄、扣押物品目錄表、扣押物品收據，係警方通
    常執行搜索扣押任務時所需製作，為公務員於職務上所製作
    之紀錄、證明文書，查無顯不可信之情況，依刑事訴訟法第
    159 條之4 第1 項第1 款規定有證據能力（最高法院93年度
    台上字第2616號判決意旨參照）。
四、再按被告以外之人（包括證人、鑑定人、告訴人、被害人及
    共同被告等）於審判外之陳述雖不符刑事訴訟法第159 條之
    1 至之4 等4 條之規定，而經當事人於審判程序同意作為證
    據，法院審酌該言詞陳述或書面陳述作成時之情況，認為適
    當者，得為證據，刑事訴訟法第159 條之5 第1 項定有明文
    。本判決後引其餘被告以外之人審判外之供述，其性質雖屬
    傳聞證據，惟業經當事人同意作為證據（原審卷二第47 頁
    、本院卷第25頁），本院審酌上開證據與本案犯罪事實具有
    關連性且無不當取得之情形，認為以之作為本案之證據亦屬
    適當，揆諸前開規定，上開證據均應具有證據能力。
五、卷附照片共20張（參警卷第21-24 頁、原審院二卷第32～37
    頁），係傳達照相當時現場情況，而透過照片傳達情形與現
    場實況在內容上之一致性，透過機械之正確性加以保障，即
    照片並不存在人對現實情形之知覺、記憶所經常發生的表現
    錯誤，是認照片之性質係非供述證據，並無傳聞法則之適用
    ，且亦別無證據證明上開蒐證照片有經偽造、變造或不法之
    情形，自有證據能力。
貳、實體部分：
一、被告丙○○於原審審理中固坦承於上開時、地，將購得之汽
    油潑灑於告訴人甲○○上開機車之事實，惟矢口否認有何恐
    嚇危害安全及放火燒燬他人所有物之犯行，辯稱：其患有多
    年之憂鬱症，當天其頭暈暈的，所以不知為何會購買汽油潑
    灑於甲○○之機車，但其並無恐嚇甲○○之意思，亦未曾放
    火燒甲○○的遮雨棚云云。經查：
  (一)恐嚇危害安全罪部分：
  1.被告於98年4 月13日凌晨2 時許將購得之汽油潑灑於停放在
    告訴人甲○○住處外騎樓之上開機車之情，業據證人乙○○
    即目擊者於警詢、偵查時證述明確，核與證人即告訴人甲○○於原審審理時證述情節相符（參警卷第9-11頁，偵卷第21
    - 22頁、原審卷二第87、88頁），而員警劉秉豐（原名劉達
    雄）於同日凌晨2 時15分後即前往現場處理，發現現場機車
    及走廊地面油漬之情，並經劉秉豐於原審證述在卷（原審卷
    二第94-97 頁），並有高雄縣政府警察局林園分局職務報告
    存卷可查（警卷第1 頁），及相片2 紙在卷可憑（警卷第21
    頁）且為被告所不否認；另證人甲○○確因被告上開潑灑汽
    油舉動因而心生畏懼一節，亦據證人甲○○於原審審理時證
    述在卷（參原審卷二第88頁），是此部分之事實，均堪認定
    。至於被告係於該日凌晨2 時許潑灑汽油，而警方則於同日
    凌晨2 時15分許接獲甲○○報案等情，分經證人乙○○於警
    詢、偵查中證述及員警劉達雄職務報告記載明確，雖乙○○
    於警詢時曾稱正確時間不記得，惟參以上開員警職務報告記
    載之報案時間為凌晨2 時15分，顯見乙○○於警詢所稱之凌
    晨2 時許，並無錯誤，仍堪認定，併此指明。
  2.被告固以前詞置辯，惟查被告於本件案發前，因懷疑證人甲○○在背後向人投訴其患有精神疾病，乃心生不滿而前往證
    人甲○○住處潑灑汽油等情，除據被告於原審審理時供稱：
    「（審判長問：為何要到甲○○住處外的騎樓機車潑灑汽油
    ？）因為甲○○都會亂講我的壞話。」等語明確外（參原審
    二卷第103 頁），核與凱旋醫院精神鑑定書中所載：... 五
    、鑑定經過... 「... 劉員（即被告）表示很久以前就曾聽
    聞郭姓牌友（即甲○○）在背後議論她是精神病患，但都因
    為沒有確切的證據而隱忍下來，事發當天前一天晚上11點左
    右跟另一位張簡姓牌友一起在小吃部喝酒吃東西，張簡姓牌
    友跟她抱怨郭姓牌友在背後說她壞話，提議到郭姓牌友家縱
    火警告她... 」等語相符（參原審院二卷第68頁），而被告
    確罹有情感性精神病，並於96年間起就在國軍高雄總醫院接
    受治療及定期之門診追蹤之事實，亦有國軍高雄總醫院98年
    7 月27日醫雄企管字第0980003411號函、診斷證明書在卷可
    按（參原審卷二第58-59 頁，偵卷第31頁），衡以罹患精神
    症狀之人多半不欲他人知悉且談論等情以觀，足徵被告因認
    證人甲○○在他人背後談論其患有精神疾病，因而心生不滿
    ，故其主觀上萌生警告甲○○之動機及想法，自堪認定。則
    被告於嗣後以潑灑汽油於證人甲○○機車上而達其警告甲○○之目的，其舉動主觀上自有恐嚇危害安全之犯意甚明，從
    而，被告辯稱：其不知潑灑汽油之目的，亦無恐嚇甲○○犯
    意云云，即無可取。
  (二)放火燒燬他人所有物品罪部分
  1.證人甲○○所承租位在高雄縣大寮鄉○○○路436 之15號房
    屋旁之鐵皮遮雨棚，於98年4 月13日凌晨2 時58分許據報發
    生火警，經高雄縣政府消防局大寮分隊前往撲滅，經消防局
    人員現場勘查鑑驗後，結論認：本案起火戶確認為高雄縣大
    寮鄉○○○路436- 15 號旁鐵皮遮雨棚，無延燒戶。起火處
    為鐵皮遮雨棚下廚房木隔間外西北側塑膠菜渣桶附近，起火
    原因以人為縱火引起火災可能性較大。而消防人員採取現場
    混凝土塊及塑膠桶燒溶物，送請鑑定結果，亦檢出汽油類促
    進劑等節，有高雄縣政府消防局98年5 月8 日火災原因調查
    鑑定書及所附現場照片、現場平面圖及物品配置圖、內政部
    消防署火災證物鑑定報告附卷可證（偵卷第34-46 頁）。再
    據上開現場照片及現場平面圖及物品配置圖所示，甲○○所
    有鐵皮遮雨棚下廚房經上開火勢燃燒後，造成廚房木隔間、
    菜渣桶、開關箱、茶几等物品燒燬，亦可認定。
  2.被告雖否認有何放火之犯行，惟被告於案發當日凌晨2 時21
    分許前往「台亞林園加油站」購買汽油，業據證人蔡明宏即
    加油員於警詢、偵查中證述明確（參警卷第10頁反面，偵卷
    第22頁）、並有統一發票1 紙扣案及加油站監視錄影器翻拍
    照片2 張在卷可查（監視器時間與統一發票時差38分），並
    為被告所自承在卷（見偵卷第23-24 頁、原審卷二第7-8 頁
    ）；而被告嗣於同日凌晨2 時50分在其住處即高雄縣大寮鄉
    ○○○路289 號停車為警查獲，而證人劉秉豐在盤查被告時
    ，即獲報甲○○上開鐵皮遮雨棚失火等情，業經證人劉秉豐
    於原審證述在卷（原審卷二第95-96 頁），並有高雄縣政府
    警察局林園分局執行拘提逮捕本人通知書中所載「通知時間
    」等在卷可查（警卷第19、24頁），可見上開火勢發生時間
    ，應在當日凌晨2 時50分前，堪可認定。
  3.再者，被告早於同日凌晨2 時許即前往甲○○之住處前機車
    潑灑汽油，而員警劉秉豐係於同日凌晨2 時15分據報至現場
    處理，已如上述，則被告於同日凌晨2 時21分所購之汽油自
    不可能為其潑灑機車所用。復據證人甲○○於本院審理時證
    稱，乙○○見被告潑灑汽油，乃大聲呼喊，伊亦向外觀看，
    見被告打開車門將汽油桶帶進駕駛座後即將車駛離等語，而
    經本院詢以是否見被告將空桶放入汽車之後行李廂，甲○○
    則明確否認（本院卷第47頁）。此恰與證人蔡明宏於警詢時
    證稱：「該名女子（即被告）沒有下車直接從右前副駕駛座
    拿20公升水桶叫我幫她加油」等語相符，此節並有上開監視
    錄影翻拍相片（警卷第24頁）可資佐證。可知被告以汽油潑
    灑甲○○機車離去時，因汽油已經用罄，係直接將空桶帶進
    車內副駕駛座，旋即前往台亞加油站，再將空桶自副駕駛座
    取出交予加油人員加油，絕非先至台亞加油站加油再往甲○○住處潑灑機車甚明。
  4.復被告於同日凌晨2 時50時經警盤查時，警方僅扣得打火機
    1 個，並未扣得汽油桶等情，亦經證人劉秉豐於原審證述綦
    詳（原審卷二第96-97 ），益證被告於同日凌晨2 時21分許
    在加油站所購得之汽油業已用罄，則該汽油既非用於潑灑上
    開機車，已如上述，顯然另有他用。再以被告因不滿告訴人
    甲○○言論，乃攜帶汽油潑灑於甲○○所有機車，因遭發現
    而悻然離去，已如前述，其積怨仍深，衡以甲○○機車及鐵
    皮遮雨棚，先後遭潑灑汽油及縱火，具有時地密接、被害人
    同一之關連性，實難想像當日恰有另人於被告潑灑汽油之同
    時亦前往甲○○之鐵皮遮雨棚縱火。況被告為警查獲時，亦
    在其身上扣得打火機1 個，有該打火機扣案可證。至本案固
    未扣得供被告盛裝汽油點火之汽油桶，惟觀諸被告另自承伊
    曾將前開自台亞加油站加油取得之統一發票，自行填載「香
    煙、發票」等2 項（偵卷第23-24 頁），可知被告犯罪後曾
    有湮滅罪證之舉動，自無從期待其於縱火後，仍保留該汽油
    桶供警方追查，衡情已遭被告丟棄，自難徒以未扣得被告作
    案所用之汽油桶，即為被告有利之認定。綜上各情，實已可
    確認本案係被告以汽油潑灑甲○○所有機車後，另持空桶前
    往加油，再至甲○○上開鐵皮遮雨棚處潑灑汽油點火引燃，
    其放火行為至為明確。
  5.再汽油係高度揮發性之可燃性物體，屬消防法第15條及公共
    危險物品及可燃性高壓氣體設置標準暨安全管理辦法所定之
    公共危險物品，一旦引火點燃，火勢極易延燒而不易控制，
    更為週知之事理，則被告以汽油點火引燃甲○○上開鐵皮遮
    雨棚，除已燒燬其廚房內上開物品外，更有延燒波及該遮雨
    棚旁之鄰屋或他人所有物品之可能，已致生公共之危險，亦
    堪認定。
  (三)綜上所述，本案事證明確，被告上開犯行，應堪認定。
二、核被告所為，係犯刑法第305 條之恐嚇危害安全罪、第175
    條放火燒燬他人所有物罪。起訴書雖認被告放火行為，係犯
    刑法第173 條第1 項放火燒燬現有人使用之住宅罪，惟按刑
    法第173 條第1 項所謂現供人使用之住宅，係指現時供人住
    居使用之房宅而言，查告訴人甲○○平日係居住於大寮鄉○○路○段631 巷68號住處，而上開鐵皮遮雨棚係承租供其打
    麻將，擺放飼料之用，其內放床，係偶而睡覺，伊於案發當
    日並未居住其內等情，業經甲○○到庭證述在卷（本院卷第
    46、47），可見甲○○平日另有固定住所，並非在上開鐵皮
    遮雨棚內起居，且案發時亦未在場，尚難以甲○○偶然在該
    處睡覺之情形，即認該鐵皮遮雨棚屬刑法第173 條第1 項「
    現供人使用之住宅」，起訴意旨尚有誤會，惟因起訴書所載
    社會基本事實仍屬同一，爰依法變更起訴法條。至被告之辯
    護人雖曾主張被告行為時有精神障礙，請求依刑法第19條第
    2 項規定減輕其刑云云，惟原審依職權將被告送精神鑑定，
    其結果略以：劉員（即被告）雖有精神科診斷為情感性精神
    病，然經會談時所收集資料，案發前後亦無重鬱發作或是躁
    症發作時情形，僅有母親觀察到因為犯最後的輕微憂鬱狀態
    ，綜合以上，鑑定人判定劉員於犯案當時應仍能辨識其行為
    違法且依其辨識而行為的能力並未有顯著降低之情形，建議
    除負當有之刑責外，應仍持續接受精神科治療，避免有再犯
    之虞等語，有凱旋醫院精神鑑定書1 份在卷可參（見原審卷
    二第66-69 頁），可知被告經鑑定結果其於犯罪時並無心神
    喪失或精神耗弱等情狀，再酌以被告案發前購買汽油時未直
    接下車，反係將油桶交由加油站員工蔡明宏幫忙盛裝油料，
    有監視錄影翻拍照片在卷可考（參原審卷二第32頁），且於
    犯後迅速逃離現場等情以觀，益徵被告於犯罪行為時意識清
    醒，自無依刑法第19條規定予以免除或減輕其刑之情形，故
    被告之辯護人上開所辯，即無可取，附此敘明。
三、原判決就被告丙○○所犯恐嚇危害安全犯行部分，適用刑法
    第305 條、第41條第1 項前段、刑法施行法第1 條之1 規定
    ，並審酌被告不知安分守法，僅因懷疑告訴人甲○○在背後
    談論是非，竟以潑灑汽油之方式而發洩其不滿之情緒，並使
    告訴人因而心生畏懼，所為實屬不該，且所為之手段係以潑
    灑汽油此一易揮發物體之方式，顯然無視於該物體一旦引燃
    將造成無可挽回之巨大災害，惡性非輕，量刑自不宜從寬，
    且未與告訴人達成和解，難見有何悔意，及其動機、目的、
    罹有情感性精神病因而自制力較差等一切情狀，量處有期徒
    刑4 月，並諭知如易科罰金以新台幣1000元折算1 日之折算
    標準。經核原判決此部分認事用法，尚無不合，量刑亦稱妥
    適，檢察官此部分上訴，為無理由，應予駁回。
四、原判決就被告丙○○放火燒燬他人所有物部分，未予詳查，
    遽為被告無罪之諭知，容有未當，檢察官上訴意旨，指摘原
    判決此部分不當，則為有理由，自應由本院將原判決關於此
    部分及其定執行部分均撤銷改判。爰審酌被告丙○○僅因心
    中有疑，即於深夜任意以汽油縱火燒燬告訴人所有之物，除
    毀損告訴人之財物外，更對公共安全造成重大危害，實不宜
    輕縱，且被告犯後始終未賠償告訴人之損失，未見悔意等一
    切情狀，量處如主文第二項所示之刑，並與前開駁回上訴之
    恐嚇危害安全罪部分所處有期徒刑4 月，定其應執行刑為有
    期徒刑1 年6 月。又扣案之打火機1 個，係被告所有，已經
    其供明在卷，被告雖否認為放火所用之物，惟上開打火機係
    被告甫完成放火犯行返家時，為警在其身上扣得，已如上述
    ，而被告若非使用打火機，如何能引燃汽油，堪認該打火機
    實為被告用以點火引燃汽油所用之物，係供其犯罪所用之物
    ，依刑法第38條第1 項第2 款規定併宣告沒收。至被告盛裝
    汽油所使用之20公升裝空桶，因未扣案，且衡情已遭丟棄，
    業如上述，為免執行困難，爰不予宣告沒收。
五、不另為無罪諭知部分：
  (一)起訴及公訴補充意旨分別略以：被告因不滿其於98年4 月12
    日，在高雄縣大寮鄉○○○路436 之15號告訴人甲○○承租
    處吵鬧，遭告訴人報警處理，竟基於恐嚇犯意，對告訴人揚
    言：要找兄弟過來等語，使告訴人心生畏懼。復基於預備放
    火燒燬住宅之犯意，於98年4 月13日上午2 時許，駕駛上開
    自小客車攜帶汽油，前往高雄縣大寮鄉○○路○段631巷68號
    甲○○住處外，將汽油潑灑在甲○○所有停放在住處外騎樓
    之上開機車上，因認被告涉犯刑法第305 條之恐嚇危害安全
    罪嫌及同法第173 條第4 項之預備放火燒燬住宅罪嫌。
  (二)按犯罪事實應依證據認定之，無證據不得認定犯罪事實；不
    能證明被告犯罪，應諭知無罪之判決；刑事訴訟法第154 條
    第2 項及第301 條第1 項分別定有明文。次按告訴人之指訴
    ，係以使被告受刑事訴追為目的，是以告訴人之指訴為證據
    方法，除其指訴須無瑕疵，且應有察與事實相符之佐證，始
    得資為判決之基礎（最高法院52年台上字第1300 號 、61年
    台上字第3099號判例要旨可參）。又檢察官就被告犯罪事實
    ，應負舉證責任，並指出證明之方法。因此，檢察官對於起
    訴之犯罪事實，應負提出證據及說服之實質舉證責任。倘其
    所提出之證據，不足為被告有罪之積極證明，或其指出證明
    之方法，無從說服法院以形成被告有罪之心證，基於無罪推
    定之原則，自應為被告無罪判決之諭知（最高法院92年度台
    上字第128 號判例意旨參考）。
  (三)起訴及公訴補充理由意旨認被告涉有上開罪嫌，無非係以告
    訴人甲○○之指述、證人乙○○、蔡明宏之證述及現場照片
    等資為論據，訊據被告堅詞否認有上開犯行，辯稱：其未曾
    對甲○○揚言說要找兄弟過來，且案發當天其只是要去甲○○處潑灑汽油而已，實際上並不敢點火云云。經查：
  1.被告被訴恐嚇部分：
    證人即告訴人甲○○於本院審理時固證稱：被告於案發前一
    天即98年4 月12日在其高雄縣大寮鄉○○○路436 之15號租
    屋處與別人吵架時，有當著大家的面說要找兄弟過來，其聽
    到後覺得很害怕，就打電話報警，之後員警到達現場瞭解後
    ，便於當晚7 時許請其離開上開租屋處等語（參原審卷二第
    92 -93頁），惟本院依職權調取高雄縣政府警察局林園分局
    員警工作紀錄簿，並無證人甲○○所稱於98年4 月12日報警
    紀錄，有該工作紀錄簿附卷可憑（參原審二卷第38-41 頁）
    ，是證人甲○○上開證述是否屬實，已有可疑；另原審再詢
    以證人甲○○有關於案發數天前，其與被告爭吵報警，並於
    員警到達現場後相互指責對方行賄員警一事，證人甲○○證
    稱：這應該也是在4 月12日中午發生的事情等語（參原審卷
    二第93頁），此亦與上開員警工作簿所載上開情事係發生於
    98年4 月8 日晚上10時許等情不符，足見證人甲○○上開證
    述情節確有時間、空間重疊錯置之嫌，其證述即難謂毫無瑕
    疵可言；此外，本院遍查全卷，亦無足以證明證人甲○○上
    開證述係真實之其他佐證，揆諸前開說明，本院自難僅以證
    人甲○○單一有瑕疵之指述，即認被告涉有上開恐嚇犯行。
  2.被告被訴預備放火燒燬住宅部分：
  本件被告固於上開時、地，持購得之汽油潑灑於證人甲○○
    停放於上開住處外騎樓之機車，惟觀諸上開機車之停放位置
    ，距住宅大門、樑柱均有些許距離，有卷附現場照片在卷可
    考（參警卷第21頁），已難認被告上開潑灑汽油行為係針對
    住宅本身；且案發之際時值深夜，一般人多已入眠而鮮少到
    外走動，倘被告之真意係要放火燒燬住宅，其大可直接持汽
    油朝證人甲○○住宅潑灑而無庸擔心遭人阻止，又何必多此
    一舉僅將汽油潑灑於機車上；再參諸案發地點係屬戶外，且
    為水泥磁磚地面，衡情尚難期望火勢可以透過不易燃之磁磚
    表面而延燒至住宅，從而，被告上開行為是否有放火燒燬住
    宅之故意，即屬有疑。
  再者，被告因認證人甲○○在他人背後談論其患有精神疾病
    ，因而心生不滿，故以潑灑汽油於證人甲○○機車以達其恐
    嚇甲○○目的一節，業據本院認定如前，顯見被告上開舉止
    ，主觀上僅為恐嚇證人甲○○，亦難以此即認被告主觀上有
    放火故意；參之證人乙○○於偵查中證稱：其看見被告拿一
    桶東西往機車潑灑，潑完後將油桶放進車內，其便詢問被告
    欲做何事，被告回以「沒妳的事」後即駕車離去等語（參偵
    卷第22頁），且被告於為警查獲之際，尚在其身上扣得打火
    機1 個，是被告主觀上苟有放火故意，其於潑灑汽油完應可
    直接持打火機點火，然被告並未如此，反而將油桶收入車內
    並開車離去，益徵被告主觀上確無放火之故意甚明；縱認被
    告上開潑灑汽油之行為係放火行為之預備階段，然被告針對
    之物乃證人甲○○之機車，並非證人甲○○之住宅，核其所
    為亦僅成立刑法第175 條第1項 放火燒燬他人物品罪之預備
    犯，惟該條並無處罰預備犯之規定，是被告所為即為刑法所
    不罰之行為，尚與公訴補充理由所載係構成刑法第173 條第
    4 項之預備放火燒燬住宅罪有間。
  3.綜上，檢察官所舉之證據，其為訴訟上之證明，並未達到通
    常一般之人均確信被告有上開恐嚇危害安全及預備放火燒燬
    住宅犯行之真實程度，即難據以為被告不利之認定，自屬不
    能證明被告犯罪，揆諸前開說明，本應為被告此部分無罪之
    諭知，然檢察官既認被告上開恐嚇危害安全及預備放火燒燬
    住宅行為與其前開有罪部分，分別有單純一罪及想像競合等
    實質上一罪之關係，爰就此部分均不另為無罪之諭知。
六、被告經合法傳喚無正當理由未到庭，爰依刑事訴訟法第371
    條規定，不待其陳述逕行判決。
據上論結，應依刑事訴訟法第368 條、第369 條第1 項前段、第
364 條、第371 條、第299 條第1 項前段、第300 條，刑法第
175 條第1 項、第51條第5 款、第38條第1 項第2 款，判決如主
文。
本案經檢察官王登榮到庭執行職務。
中    華    民    國    99    年    5     月    11    日
                  刑事第七庭    審判長法  官 莊飛宗
                                      法  官 謝宏宗
                                      法  官 蔡廣昇
以上正本證明與原本無異。
恐嚇危害安全罪部分不得上訴，其餘部分如不服本判決，應於判
決送達後10日內向本院提出上訴狀，其未敘述理由者並應於提出
上訴狀後10日內向本院補提理由書（應附繕本）。
中    華    民    國    99    年    5     月    11    日
                                      書記官 曾允志
附錄本案論罪法條：
中華民國刑法第305 條
（恐嚇危害安全罪）
以加害生命、身體、自由、名譽、財產之事，恐嚇他人致生危害
於安全者，處2 年以下有期徒刑、拘役或3 百元以下罰金
中華民國刑法第175條
（放火燒燬住宅等以外之物罪）
放火燒燬前二條以外之他人所有物，致生公共危險者，處 1 年
以上 7 年以下有期徒刑。

司法院資訊處製作；財團法人民間司法改革基金會備份。
